臺灣基隆地方法院民事判決
110年度訴字第362號
原      告  羅王保英
訴訟代理人  羅  藼  
被      告  林  明  



訴訟代理人  盧美如律師
上列當事人間請求損害賠償事件，原告就本院109年度金訴字第1
51號詐欺等案件提起刑事附帶民事訴訟，經本院刑事庭以110年
度附民字第109號裁定移送前來，本院於民國110年9月9日言詞辯
論終結，判決如下： 
    主      文
被告應給付原告新臺幣參拾捌萬元，及自民國一百一十年三月四
日起至清償日止，按週年利率百分之五計算之利息。
訴訟費用（除減縮部分外）由被告負擔。
本判決得假執行；但被告如以新臺幣參拾捌萬元預供擔保，得免
為假執行。　　
    事實及理由
一、按訴狀送達後，原告不得將原訴變更或追加，但擴張或減縮
    應受判決事項之聲明者，不在此限，民事訴訟法第255條第1
    項第3款定有明文。原告起訴請求被告給付新臺幣（下同）5
    00萬元，及自刑事附帶民事訴訟起訴狀繕本送達翌日起至清
    償日止，按週年利率5%計算之利息，於本院民國110年9月9
    日言詞辯論期日變更聲明如後，核屬縮減應受判決事項之聲
    明，符合上開規定，先予敘明。
二、原告主張：被告於108年10月14日加入通訊軟體暱稱「劉芳
    芬」「王凱」及其他真實姓名年籍不詳之成年人所組成之三
    人以上以實施詐術為手段，且具有持續性、牟利性之有結構
    性組織之詐騙集團，並擔任「車手」負責提領詐騙贓款，由
    真實姓名年籍不詳之詐騙集團成員於109年10月14日上午，
    假冒原告女兒向原告謊稱需要資金周轉，致原告陷於錯誤並
    依指示匯款新臺幣(下同)38萬元至被告所有提供予詐騙集團
    成員使用之華南銀行帳號000-000000000000帳戶(下稱系爭
    帳戶)，被告再依「王凱」指示於同日下午至基隆市○○區○○
    路00號華南銀行基隆港口分行分批提領30萬元、3萬元、3萬
    元、2萬元，並交付予真實姓名年籍不詳之詐騙集團成員，
    使原告受有38萬元之損害，為此依民法第184條第1項、第18
    5條第1項前段及第213條規定提起本件訴訟。並聲明：被告
    應給付原告38萬元，及自刑事附帶民事訴訟起訴狀繕本送達
    翌日起至清償日止，按週年利率5%計算之利息。
三、被告抗辯略以：被告因輕度智能障礙，領有身心障礙證明，
    其判斷力與認知功能較常人低下，未能預見詐騙集團可能利
    用其所交付之系爭帳戶作為詐騙他人之工具，自難以被告傳
    送存簿封面予「王凱」遭詐騙集團使用等情，即認為被告具
    侵權行為之故意或不確定故意，且被告因家境困難，欲找工
    作謀生，在臉書看見徵家庭代工的貼文，工作內容是負責提
    供帳戶接收公司的匯款，再提領出來交給公司的人，才交付
    系爭帳戶予「王凱」亦未實際對原告施用詐術，不具備侵權
    行為之故意、過失要件，不用與其餘詐騙集團成員連帶負損
    害賠償責任，原告主張被告故意為侵害其權利之行為，舉證
    不足，難認有據。又原告是成年人，對於詐騙集團假冒女兒
    需要資金周轉，未做任何查證而受騙，對於損害之發生亦有
    過失，自應減輕被告賠償責任等語。並答辯聲明：原告之訴
    駁回，如受不利判決，願供擔保請准宣告免為假執行。
四、按「因故意或過失，不法侵害他人之權利者，負損害賠償責
    任」「數人共同不法侵害他人之權利者，連帶負損害賠償責
    任。不能知其中孰為加害人者，亦同」民法第184條第1項前
    段、185條第1項定有明文。次按數人共同為侵權行為加損害
    於他人，各有賠償其損害全部之責任（最高法院19年上字第
    1202號判例意旨參照）。又按所謂共同侵權行為，係指數人
    共同不法對於同一之損害，與以條件或原因之行為。加害人
    於共同侵害權利之目的範圍內，各自分擔實行行為之一部，
    而互相利用他人之行為，以達其目的者，仍不失為共同侵權
    行為人，而應對於全部所發生之結果，連帶負損害賠償責任
    （最高法院78年度台上字第2479號判決意旨參照）。原告主
    張被告與「劉芳芬」「王凱」等人共同詐騙38萬元，為被告
    所否認，並以前詞置辯，本院判斷如下：
  ㈠被告因貪圖真實姓名年籍不詳、LINE名稱「劉芳芬」之人所
    應允給予提款金額4%之報酬，遂於109年10月11日將其申辦
    及持有之系爭帳戶存摺封面照片傳送予LINE名稱「王凱」之
    人，嗣原告於109年10月14日上午11時12分許，遭被告所屬
    詐騙集團成員以電話假冒原告女兒謊稱需要資金周轉，致原
    告陷於錯誤，匯款38萬元至被告之系爭帳戶，且由被告於10
    9年10月14日下午1時22分在基隆市○○區○○路00號華南銀行基
    隆港口分行臨櫃提領30萬元，及於同日32分、33分、34分在
    華南銀行基隆港口分行ATM各提領3萬元、3萬元、2萬元，再
    依「王凱」指示，留下8,000元報酬，於109年10月14日下午
    1時50分許，在基隆市○○區○○路00號旁騎樓將其餘37萬2,000
    元交付予真實姓名年籍不詳之人等事實，為被告於本院109
    年度金訴字第151號詐欺等案件準備程序、簡式審判程序時
    自承，並有原告匯款之郵政跨行匯款申請書、系爭帳戶之客
    戶基本資料、存摺存款期間查詢、LINE對話紀錄擷圖（臺灣
    基隆地方檢察署109年度偵字第6064偵查卷第35頁、第93頁
    、第95頁、第107頁至第116頁）足憑，前開事實堪信為真實
    可採。
  ㈡被告於前開詐欺等案件警詢時陳稱：我於109年10月11日在臉
    書「基隆工作快報」社團看到徵家庭代工的貼文，依該貼文
    顯示的LINE ID加入名稱為「劉芳芬」之人，對方說家庭代
    工沒有名額了，有比特幣接單工作，不需要寄帳戶存摺及投
    資，他們把錢匯到我的帳戶，我再領錢交給專員，就可以賺
    4%的薪水，我就加入「劉芳芬」傳來LINE名稱為「王凱」之
    人，並依「王凱」指示提領跟交錢等語（同上偵查卷第20頁
    ），依前開「劉芳芬」提出提供帳戶及取款可獲得取款金額
    4%報酬之條件，顯與一般工作之內容及報酬有所不同，核與
    常情有違，參以被告於前開詐欺等案件偵查時陳稱：「（問
    ：之前的工作經驗及待遇為何？）文具工廠的作業員日薪1,
    264元、網路購物包裝月薪25,000元。」（同上偵查卷第140
    頁），與被告提供系爭帳戶及取款所付出之勞力與所可獲得
    之報酬，顯有極大之落差，被告僅憑對方片面之詞即率予相
    信如此違反常理之事，顯係為貪圖獲取高額報酬，而將系爭
    帳戶提供予毫不相識之人使用，並領取現金交付身分不詳之
    人，堪認其主觀上存有詐欺取財之不確定故意。另被告於前
    開詐欺等案件偵查時亦自承：「（問：對方為何要將公司的
    錢匯給你？請你提領之後再將錢交還給對方？）我當時也覺
    得奇怪，但是因為要賺錢還是做了，沒有再查證金錢的來源
    。」「（問：有無懷疑金錢的來源是犯罪所得？）我也有懷
    疑過，但是對方說是公司的錢。」「（問：如果是公司的錢
    ，他們自己提領就好，為何還要花錢請你提領？）我確實有
    懷疑是犯罪所得。」「（問：本案你在短短兩天內即獲得14
    ,000元酬勞，顯與正常的工作報酬不同，對此有何意見？）
    我確實有懷疑是詐騙，但是我缺錢，所以我才會去做。」等
    語（同上偵查卷第140頁），顯見被告對於對方取得其帳戶
    後可能會將之作為詐欺使用等節產生疑慮，然為取得報酬，
    即罔顧其他潛在被害人遭不法集團持其帳戶實行財產犯罪因
    而損失財物之高度風險，猶依對方指示提供系爭帳戶，作為
    不法犯罪之人取得犯罪所得之用，更負責取款工作，經本院
    109年度金訴字第151號刑事判決認被告係犯三人以上共同詐
    欺取財罪共4罪，各處有期徒刑3月，應執行有期徒刑9月，
    如易科罰金以1,000元折算1日，緩刑3年，被告主觀上具實
    行詐欺取財犯罪亦不違背其本意之不確定故意，參與詐騙集
    團共同向原告詐欺取財之行為，至為明確，被告辯稱因家境
    困難才找工作謀生，無侵權行為之故意或過失云云，尚無可
    採。　
  ㈢被告雖因輕度智能障礙，領有身心障礙證明（本院109年度金
    訴字第151號刑事卷第185頁），然依本院職權查詢之稅務電
    子閘門財產所得調件明細表所示，被告於109年有在物流公
    司、文具公司工作之經歷，及被告於偵查所述工作經驗，知
    悉工作與相應酬勞之對等關係，且曾懷疑對方可能係詐騙集
    團，於權衡利弊得失後，為取得報酬仍提供帳戶並負責提款
    工作，應係有判斷是非之能力，被告所辯未能預見可能涉及
    詐騙集團犯罪云云，亦無可採。　　
  ㈣查被告所屬詐欺集團成員先於上開時間假冒原告女兒之名義
    ，致電原告謊稱需要資金周轉，致原告陷於錯誤，而匯款38
    萬元至被告之系爭帳戶，再經被告提領而致原告受有損害，
    足見被告係與其餘詐騙集團成員共同詐騙原告取得38萬元，
    依民法第184條第1項前段、第185條第1項前段前揭規定，被
    告自應與其他詐騙集團成員負連帶賠償責任。又依民法第27
    3條規定，連帶債務未全部履行前，全體債務人仍負連帶責
    任，原告有權對共同侵權行為人中之任一人請求全部之給付
    ，原告依侵權行為法律關係對被告請求其所受全部損害，自
    屬有據。被告另抗辯：原告為成年人，竟疏未查證而受騙，
    係與有過失，應減輕被告之賠償責任云云。惟所謂損害之發
    生，被害人與有過失者，須其過失行為亦係造成該損害發生
    之直接原因，始足當之。如損害之發生，因加害人一方之故
    意不法行為引起，被害人縱未採取相當防範措施或迴避手段
    ，不能因此認被害人對損害之發生亦與有過失，而有前揭過
    失相抵之適用（最高法院98年度台上字第2157號判決意旨可
    參）。查原告係因被告及其詐騙集團成員施用詐術致陷於錯
    誤，而匯款至系爭帳戶，原告疏於查證未能事前防免遭受詐
    騙之受騙行為，並非原告所受損害之直接原因，且詐騙集團
    係利用人性之弱點，取得被害人之信任而疏於防範，顯與民
    法第217條與有過失情節有別，被告並未舉證證明原告於受
    騙過程中早已察覺有詐術存在，原告亦無隨時查證防備他人
    對其詐欺取財之法令上或習慣上之義務，自不得以原告未能
    查證並察覺詐術，認為原告對於損害之發生或擴大為與有過
    失，被告上開抗辯，自不可採。
五、綜上所述，原告依侵權行為損害賠償之法律關係，請求被告
    給付38萬元及自刑事附帶民事訴訟起訴狀繕本送達翌日即11
    0年3月4日起至清償日止，按週年利率5%計算之利息，為有
    理由，應予准許。
六、本件事證已經明確，兩造其餘攻擊防禦方法及所提證據，經
    本院斟酌後，核與判決不生影響，爰不一一論述。
七、本判決所命給付之金額未逾50萬元，依民事訴訟法第389條
    第1項第5款規定，應依職權宣告假執行，被告聲請預供擔保
    免為假執行，核無不合，應予准許。
八、結論：本件原告之訴為有理由，依民事訴訟法第78條、第38
    9條第1項第5款、第392條第2項，判決如主文。
中　　華　　民　　國　　110 　年　　9 　　月　　23　　日
                  民事庭法　官　陳湘琳　　　　　
以上正本係照原本作成。
如對本判決上訴，須於判決送達後20日內向本院提出上訴狀。如
委任律師提起上訴者，應一併繳納上訴審裁判費。
中　　華　　民　　國　　110 　年　　9 　　月　　23　　日
                        書記官　林亭如